臺灣高等法院高雄分院民事判決　　　　 93年度上易字第111號
上　訴　人　乙○○
訴訟代理人　何春源律師
被　上訴人　台灣土地銀行股份有限公司
法定代理人　甲○○
訴訟代理人　丙○○○
訴訟代理人　丁○○
　　　　　　李慶榮律師
　　　　　　孫守濂律師
上列當事人間第三人異議之訴事件，上訴人對於中華民國93年3
月24日臺灣屏東地方法院92年度訴字第745 號第一審判決提起上
訴，本院於94年3 月23日言詞辯論終結，判決如下：
    主  文
上訴駁回。
第二審訴訟費用由上訴人負擔。
　　事實及理由
一、被上訴人之法定代理人已於民國93年7 月26日由呂桔誠變更
    為甲○○，此有財政部93年7 月20日台財人字第0930038132
    號函1 份在卷足憑，茲該法定代理人甲○○聲請承受訴訟，
    核無不合，應予准許。（原判決記載被上訴人之法定代理人
    為林彭郎係屬錯誤，應由原審依法更正）
二、上訴人主張：坐落屏東縣麟洛鄉○○段844 地號土地係原審
    共同原告吳香向訴外人國有財產局承租該地上如附圖所示Ａ
    、Ｂ部分，面積分別為209.73平方公尺、438 平方公尺（Ａ
    部分為鐵架造石棉瓦，Ｂ部分為鋼架造蓋鐵皮，以下簡稱系
    爭建物）為上訴人委請訴外人陳文定所建，而為上訴人所有
    。乃被上訴人竟以訴外人春記機械股份有限公司（以下簡稱
    春記公司）為債務人而聲請原法院以91年度執字第10847 號
    強制執行事件，將門牌屏東縣麟洛鄉○○路14號之工廠建物
    予以強制執行，併對上訴人所有前揭未辦保存登記之系爭建
    物為查封，並將系爭建物列為拍賣公告附表2 建物之一部分
    予以拍賣，於92年6 月5 日由訴外人黃子軒、呂金笑以新台
    幣（下同）147 萬2,000 元拍定，為此依強制執行法第15條
    規定，提起本件訴訟。並聲明求為判決：(一)原法院91年度執
    字第10847 號清償債務強制執行事件就拍賣公告附表中編號
    2 建物拍賣所得價金147 萬2,000 元，其中74萬9,032 元應
    交付上訴人。(二)訴訟費用由被上訴人負擔。
三、被上訴人則以：系爭建物係與上開工廠建物合併使用，沒有
    獨立的門牌。又系爭建物現場所有廠房均係被四周之圍牆所
    包圍，而無獨立之進出通路，係與其他部分廠房共同使用同
    一鐵門為出入口，以之與省道相通，顯見系爭建物係春記公
    司所有之原有工廠建物之增建建物或附屬建物而已，其使用
    上既與原有工廠建物（即麟洛鄉○○路14號）成為一體，其
    所有權應歸於為春記公司所有。被上訴人抵押權之範圍亦應
    同為擴張至系爭建物上，而得聲請併付拍賣。且上訴人並未
    就其對系爭建物擁有所有權之主張，提出相當證據以實其說
    ，自應認其提起本件第三人異議之訴並無理由等語，資為抗
    辯。
四、本件原審對於上訴人之請求判決：(一)上訴人之訴駁回，(二)訴
    訟費用由上訴人負擔。上訴人聲明不服，上訴聲明求為判決
    ：(一)原判決關於上訴人部分廢棄。(二)被上訴人應將原法院91
    年度執字第10847 號清償債務強制執行事件，就拍賣公告附
    表中編號2 建物拍賣所得價金147 萬2,000 元，其中74萬9,
    032 元應交付上訴人。(三)第一、二審訴訟費用由被上訴人負
    擔。被上訴人則答辯聲明：(一)上訴駁回。(二)第二審訴訟費用
    由上訴人負擔。（至於原審就共同原告吳香部分之請求，判
    決共同原告吳香敗訴後，共同原告吳香並未對之提起上訴，
    附此明。）
五、上訴人主張被上訴人以訴外人春記公司為債務人，而聲請原
    法院以91年度執字第10847 號強制執行事件，將門牌屏東縣
    麟洛鄉○○路14號之工廠建物予以強制執行，併對前揭未辦
    保存登記之系爭建物查封，並將系爭建物列為拍賣公告附表
    2 建物之一部分予以拍賣，於92年6 月5 日由訴外人黃子軒
    、呂金笑以147 萬2,000 元為拍定等事實，已據原審調閱同
    院91年度執字第10847 號清償債務民事執行卷宗屬實，並有
    該執行卷宗影本1 份在卷足憑，且為被上訴人所不爭執。自
    堪信為真實。至於上訴人主張系爭未保存登記建物係伊所建
    而為所有權人等情，則為被上訴人所否認，並以前揭情詞置
    辯，經查：
  (一)按當事人主張有利於己之事實，就其事實有舉證之責任，但
    法律別有規定，或依其情形顯失公平者，不在此限。民事訴
    訟法第277條定有明文。又強制執行法第15條所謂就執行標
    的物有足以排除強制執行之權利者，係指對於執行標的物有
    所有權、典權、留置權、質權存在情形之一者而言，亦經最
    高法院44年台上字第721號著有判例可參。本件上訴人主張
    其對執行標的物（即系爭未辦保存登記之建物）有所有權之
    有利於己之事實，既為被上訴人所否認，上訴人自應就其出
    資興建之事實，負舉證之責任。
  (二)上訴人自承系爭建物之工程款約需250萬元，其對於資金之
    來源，始稱：興建費用是由伊妹妹出資借伊，嗣又改稱：工
    人的工資都是給現金，搭建鐵皮屋是伊妹妹共同投資。但在
    86年伊有用伊的房子向銀行貸款，已將錢還給伊妹妹各50萬
    元，所以這建物算是我的獨資云云（見原審卷第57頁、第77
    頁），則上訴人究係向其妹借錢搭建，或係與其妹妹共同出
    資搭建，抑或係其獨資興建，前後所供不一，已難遽信。縱
    認其妹確有共同出資之情事，惟關於其妹交付資金之方式，
    上訴人或供稱係台北的妹妹給南州的妹妹，南州的妹妹再
    轉給伊；或稱有時自己直接上台北找妹妹拿，未用款之
    方式等語（見原審卷第77頁、第78頁）亦相歧異。且無法提
    出款資金來源之證明，是上訴人有關興建系爭建物資金來
    源之供述，應不足採。
  (三)就系爭建物之興建時間而言，上訴人雖於原審到庭供稱：舊
    的鐵皮屋部分（按即附圖所示A部分）也是證人（即陳文定
    ）搭建的是74年間蓋的，新的鐵皮屋（即附圖所示B 部分）
    因伊弟弟陳慶豐說是否要增建，伊才與兩個妹妹增建新的鐵
    皮屋，本來要做二層，因不為不景氣而未建二層，那是84年
    的事云云（見原審卷第78頁），此與上訴人於原審勘驗現場
    時所稱：勘驗現場圖所示甲2 部分（即附圖所示A 部分）先
    建，約在78、79年間，後來82年間才搭建甲1 部分（即附圖
    所示B部 分）云云，（見原審卷第58頁）已相矛盾，且與其
    母即原審共同原告吳香於向國有財產局承租屏東縣麟洛鄉○
    ○段84 4地號土地（即系爭建物所坐落之土地）時，切結所
    陳：「本租約844 地號土地上鐵棚架，牆內水泥庭院、種樹
    等，自82年7 月21日前即併同毗鄰之中山路14號門牌主體建
    物使用，若有不實，承租人願負法律責任」等語（見原審卷
    第9 頁背面）不符，又與其所舉證人陳文定於93年2 月11日
    於原審到庭證述：兩部分的鐵皮屋中，比較新的那部分（即
    附圖所示B 部分）大概是距今7 、8 年前去做的，舊的部分
    （即附圖所示A 部分）與新的部分相較的時間約差2 、3 年
    等語（見原審卷第75頁），（是即附圖所示B 部分，約係民
    國85、86年間所承做，附圖所示A 部分約係民國83、84年間
    所承做），亦有不符。
  (四)另就證人陳文定承做系建物之始末，證人陳文定證稱是伊一
    個梁姓同業（即上訴人於原審之訴訟代理人陳文進之友人）
    介紹我去作的（見原審卷第75頁），此與上訴人所稱：伊找
    證人來搭建鐵皮屋，那是透過伊弟弟陳慶豐的朋友去找的云
    云（見原審卷第77頁）亦不相符。且本件系爭建物結構龐大
    ，需用建材數量頗鉅，上訴人亦自承該工程款約需250 萬元
    ，則其就建材來源理應記憶深刻。然就此證人陳文定多次證
    稱：「材料是對方去叫的」、「我們談及工作方式，說由我
    叫人，材料由她叫」、「用何種材料，我是提供意見，再由
    原告（即上訴人）自己去叫料」、「叫料部分，是乙○○（
    上訴人）叫的」（見原審卷第75頁、第76頁），惟上訴人則
    供稱：陳文定當場談到他只是做工而已，材料由陳文定幫伊
    介紹，因為伊不懂材料規格，所以材料也是由陳文定幫伊叫
    的云云（見原審卷第77頁），雖上訴人事後辯稱：材料不夠
    時，也有由陳文定叫的云云，而系爭建物果係上訴人出資興
    建，則其竟對於興建過程，究由誰叫料建屋之重大情事，與
    承作之證人陳文定所供不符，實與常情有悖。
  (五)又上訴人於原審亦到庭供陳：系爭建物（鐵皮屋）到民國88
    年伊弟弟就移轉給春記公司等語（見原審卷第79頁），而若
    系爭建物係上訴人原始建造，其弟豈能將之移轉於春記公司
    ？此外上訴人復未提出其他任何證據以實其說，是系爭建物
    不能認係上訴人所有。
六、綜上所述，原審因認上訴人並非系爭建物之所有權人，並無
    足以排除強制執行之權利，其聲明求為原法院91年度執字第
    10847號強制執行程序就系爭建物拍賣所得部份價金交付予
    伊之判決為無理由，而駁回其訴，經核尚無不合。上訴論旨
    指摘原判決此部分不當，求予廢棄改判，非有理由，應予駁
    回。
七、本件事證已臻明確，兩造其餘主張，陳述及證據，核與判決
    之結果不生影響，爰不一一論述。
八、據上論結，本件上訴為無理由，依民事訴訟法第449條第1項
    、第78條，判決如主文。
中　　華　　民　　國　　94　　年　　3　　月　　31 　　日
　　　　　   　　　　　　   民事第三庭
  　　　　　　　　　　　　  　　審判長法官　張國彬
　　　　　      　　　　　　　　法　　　官　徐文祥
　　　　　　　　    　　　　　　法　　　官　吳登輝
以上正本證明與原本無異。
不得上訴。
中　　華　　民　　國　　94　　年　　4　　月　　 1 　　日
　　　　　　　　　 　 　　　　　書  記  官　黎  珍
                                              ＦＡ
